臺灣高等法院臺中分院刑事裁定　　　　　100年度抗字第322號
抗　告　人
即　聲請人　臺灣臺中地方法院檢察署檢察官
受　刑　人　林偉達
上列抗告人因聲請撤銷緩刑案件（99年度執聲字第3317號），不
服臺灣臺中地方法院中華民國100年3月7日所為裁定（100年度撤
緩更字第6號），提起抗告，本院裁定如下：
    主  文
抗告駁回。
    理  由
一、抗告意旨略以：本件受刑人林偉達（下稱受刑人）所犯詐欺
    罪，與前案宣告緩刑之業務侵占罪，均係受刑人利用職務上
    機會所為侵害財產法益之犯罪。而本案詐欺罪係受刑人於96
    年10月、11月間所犯，相隔不到半年，即又再犯前案業務侵
    占罪，其前、後兩案之犯罪時間相近，顯見受刑人法治觀念
    薄弱，自身反省能力不足，已非偶發性犯罪。再者，受刑人
    所犯本案詐欺罪，於偵審期間，均矢口否認犯罪，且僅賠償
    告訴人羅偉哲部分損失，足認其犯後態度不佳，主觀所顯現
    之惡性非屬輕微。又受刑人於前案業務侵占罪偵審期間，已
    自知向羅偉哲詐騙新台幣（下同）10萬元既遂，竟予以隱匿
    ，致偵審之承辦檢察官、法官誤信其素行良好，而諭知緩刑
    之宣告。故受刑人刻意隱瞞其先前詐騙他人之事實以換取緩
    刑之諭知，此舉已屬可議。另受刑人於前案業務侵占案件，
    並非初次犯罪，且已因本案詐欺罪，而有刑案前科紀錄。綜
    上所述，本件受刑人於犯前案業務侵占案件時，已非初次犯
    罪，而其為一己之貪慾，於短時間內，密集性犯罪，並非偶
    發性犯罪，堪認其法意識觀念薄弱。又其前後兩案均係利用
    職務上之機會而侵害他人之財產法益，且於本案詐欺罪，犯
    後態度不佳，迄今僅賠償告訴人部分損失，主觀所顯現之惡
    性亦非屬輕微，足認前案所諭知之緩刑，已難收預期之效果
    。是以原審逕予駁回本署撤銷緩刑之聲請，裁定難謂適法，
    爰依法提起抗告等語。
二、刑法第75條之1規定：「受緩刑之宣告而有下列情形之一，
    足認原宣告之緩刑難收其預期效果，而有執行刑罰之必要者
    ，得撤銷其宣告：一、緩刑前因故意犯他罪，而在緩刑期內
    受得易科罰金之有期徒刑、拘役或罰金之宣告確定者。二、
    緩刑期內因故意犯他罪，而在緩刑期內受得易科罰金之有期
    徒刑、拘役或罰金之宣告確定者。」考其立法意旨略以：關
    於緩刑之撤銷，現行法第75條第1項固已設有2款應撤銷之原
    因；至得撤銷緩刑之原因，則僅於保安處分章內第93條第3
    項與撤銷假釋合併加以規定，體例上不相連貫，實用上亦欠
    彈性，爰參酌德國及奧地利現行立法例，增訂得撤銷緩刑之
    原因。其中現行關於緩刑前或緩刑期間故意犯他罪，而在緩
    刑期內受得易科罰金之有期徒刑之宣告者，列為應撤銷緩刑
    之事由，因認過於嚴苛，而排除第75條應撤銷緩刑之事由，
    移列至得撤銷緩刑事由，俾使「法官依被告再犯情節，而裁
    量是否撤銷先前緩刑之宣告」；其次，如有前開事由，但判
    決宣告拘役、罰金時，可見行為人仍未見悔悟，有列為得撤
    銷緩刑之事由，以資彈性適用，爰於第1項第1款、第2款增
    訂之。且本條採用裁量撤銷主義，賦予法院撤銷與否之權限
    ，特於第1項規定實質要件為「足認原宣告之緩刑難收其預
    期效果，而有執行刑罰之必要」，供作審認之標準。亦即於
    上揭「得」撤銷緩刑之情形，法官應依職權本於合目的性之
    裁量，妥適審酌被告所犯前後數罪間，關於法益侵害之性質
    、再犯之原因、違反法規範之情節是否重大、被告主觀犯意
    所顯現之惡性及其反社會性等情，是否已使前案原為促使惡
    性輕微之被告或偶發犯、初犯改過自新而宣告之緩刑，已難
    收其預期之效果，而確有執行刑罰之必要，此與刑法第75條
    第1項所定2款要件有一具備，即毋庸再行審酌其他情狀，應
    逕予撤銷緩刑之情形不同。故在緩刑前因故意犯他罪，而在
    緩刑期內受六月以下有期徒刑、拘役或罰金之宣告確定者，
    並非均應一律撤銷其緩刑宣告，應由法院斟酌原宣告之緩刑
    是否難收預期效果，而有執行刑罰之必要，再決定是否撤銷
    緩刑之宣告，合先敘明。
三、經查：
(一)本件受刑人林偉達於民國（下同）97年4月10日因業務侵占
    案件，經原審法院於97年11月27日以97年度豐簡字第855號
    判處有期徒刑6月，如易科罰金，以新臺幣1000元折算1日，
    緩刑3年，於97年12月22日確定在案，緩刑期間即自該日起
    算至100年12月21日止（下稱前案）；又受刑人在緩刑前即
    96年10月24日至96年11月30日，另持其離職前所任職公司之
    名片，向被害人招攬投資簽訂買賣合約，致被害人陷於錯誤
    ，先後交付款項，經原審法院於99年3月19日以99年度簡字
    第177號分別判處有期徒刑3月、3月，應執行有期徒刑4月，
    如易科罰金，以新臺幣1000元折算1日，受刑人不服提起上
    訴後，經原審法院合議庭於99年10月8日以99年度簡上字第
    354 號判決上訴駁回確定（下稱後案）等情，有臺灣高等法
    院被告前案紀錄表、上開案件刑事判決書各1份在卷可憑。
    是受刑人確有於緩刑前因故意犯他罪，而在緩刑期內受6月
    以下有期徒刑之宣告確定情形，自堪認定。
(二)原審參酌上開卷證資料，認聲請人僅以「本案詐欺罪與前案
    宣告緩刑之侵占罪罪名雖不相同，惟均係受刑人利用職務上
    機會所為關於財產法益之犯罪，且本案詐欺罪係受刑人於96
    年10月、11月間所犯，相隔不到半年又再犯前案侵占罪，兩
    罪犯罪時間相近」為由，即認符合刑法第75條之1第1項第1
    款所定撤銷緩刑宣告之原因，遽而聲請撤銷受刑人之緩刑宣
    告，惟受刑人本件詐欺案既係於緩刑前所犯，其自無以預知
    另一業務侵占案件將得以獲判緩刑，實難謂緩刑有難收預期
    之效之情事。此外，依卷內資料所示，亦無事證足認受刑人
    有何前揭非予執行刑罰，否則難收其預期效果之必要，因而
    裁定駁回聲請人撤銷受刑人緩刑宣告之聲請，業於原裁定理
    由中詳予說明，經核其認事用法，並無違誤。
(三)抗告人雖執前詞提起本件抗告，惟受刑人前案係於97年4 月
    10日所為，於同年10月20日分案偵查，並於同年月22日經檢
    察官偵查終結，聲請簡易判決處刑；而後案之行為時間則係
    於96年10月24日至同年11月30日，於98年12月25日經同署檢
    察官偵查起訴，此有臺灣高等法院被告前案紀錄表在卷可稽
    。準此，受刑人所犯之後案，既係於前案起訴及判決前所犯
    ，並非於前案判決後之緩刑期間內再次犯罪，且受刑人自97
    年受前案刑事訴追時起，迄未再有任何犯罪行為，顯見前案
    緩刑之宣告，已達一定之效果。抗告人徒以受刑人前後兩案
    犯罪時間相近，即推斷受刑人法治觀念薄弱、自省能力不足
    ，已非偶發犯罪，並以此作為其認定原宣告之緩刑難收其預
    期效果，而有執行刑罰必要之理由，尚無可採。
(四)又本件受刑人所犯後案經原審法院分別判處有期徒刑3月、3
    月，應執行有期徒刑4月，並諭知得易科罰金，顯然該審理
    在後之法院已注意及被告另一犯罪之前案前已經判決緩刑在
    案，而於審酌各種科刑條件後，亦有意給予抗告人自新之機
    會，而從輕量刑，以呼應前案之緩刑判決。換言之，受刑人
    所犯後案，既經原審法院就受刑人之犯罪動機、目的、手段
    、犯後態度等一切情狀予以審酌後，僅宣告應執行有期徒刑
    4月並得易科罰金之輕刑，足見受刑人後案之犯罪情節尚非
    重大，自不能因此即認其前案緩刑之宣告難收預期效果，而
    有執行刑罰之必要。抗告意旨以受刑人於後案偵審期間，否
    認犯罪，犯後態度不佳，迄今僅賠償告訴人部分損失等情，
    認其惡性非屬輕微，並以之作為認定受刑人前案緩刑之宣告
    難收預期效果，而有執行刑罰必要之理由，亦無可採。
四、綜上所述，本件受刑人於緩刑前所為之犯行，雖經判處罪刑
    ，仍不足認「原宣告之緩刑難收其預期效果，而有執行刑罰
    之必要」。是抗告人前揭抗告意旨，尚無足採，本件抗告為
    無理由，應予駁回。
五、據上論斷，應依刑事訴訟法第412條，裁定如主文。
中    華    民    國   100    年    4     月    12    日
          刑事第十一庭  審判長法  官  郭  同  奇
                              法  官  陳  慧  珊
                              法  官  洪  曉  能
以上正本證明與原本無異。
不得再抗告。
                              書記官  林  明  冬
中    華    民    國   100    年    4     月    12    日